【裁判字號】    90,交易,28
【裁判日期】    900327
【裁判案由】    過失致死等
【裁判全文】
臺灣花蓮地方法院刑事判決                            九十年度交易字第二八號
    公  訴  人  臺灣花蓮地方法院檢察署檢察官
    被      告  乙○○
右列被告因過失致死等案件，經檢察官提起公訴（九十年度偵字第二十、二七八號）
，本院判決如左：
    主  文
乙○○服用酒類，不能安全駕駛動力交通工具而駕駛，處拘役肆拾日，如易科罰金以
佰元折算壹日。又因過失致人於死，處有期徒刑肆月，如易科罰金以佰元折算壹
日。均緩刑年。
    事  實
一、乙○○於民國八十九年十一月十八日凌晨一時至三時許，在花蓮縣花蓮市○○路
    「橘子園ＰＵＢ」飲酒，已達不能安全駕駛動力交通工具之際，仍於同日凌晨三
    時三十分許，駕駛車號ＪＥ─八五七六號自用小客車。嗣於同日凌晨四時三十分
    許，駕駛該車沿花蓮縣吉安鄉○○村○○路○段由北往南方向行駛，行經該路八
    ○○號前，本應注意車前狀況，以採取必要之安全措施，而依當時天候陰，路面
    乾燥、無缺陷，路旁有照明設備等客觀情狀，並無不能注意之情形，竟疏於注意
    ，未直視前方反低頭找尋車內打火機，待其抬頭時，復因飲酒影響其駕車能力，
    致煞車不及而衝撞行走於前方路旁之楊興華，致楊某倒地後頭部受創。乙○○見
    狀旋自行將楊興華送醫急救，並央路人甲○○以電話報警處理，即向據報前往現
    場處理車禍事件之警員自首接受裁判，嗣於同日凌晨六時三十五分，經警測試其
    吐氣後酒精濃度含量為每公升零點四四毫克。而楊興華經送醫急救，延至同年十
    一月二十日九時四十分許，仍因顱內出血不治死亡。
二、案經花蓮縣警察局吉安分局報請臺灣花蓮地方法院檢察署檢察官相驗後偵查起訴
    。
    理  由
一、訊據被告乙○○對右揭事實，迭據其於警訊及偵審中坦承不諱，並有道路交通事
    故調查報告表一份、現場照片八幀、酒精濃度測試值、花蓮縣警察局舉發違反道
    路交通管理事件通知單影本各一紙、刑法第一百八十五條之三查獲後測試、觀察
    職務報告、報告書各一份附卷足稽，堪認被告當時確因酒醉達不能安全駕駛而肇
    致本件車禍。而被害人楊興華確係因本件車禍致顱內出血而死亡，亦經檢察官督
    同檢驗員到場相驗屬實，製有驗斷書、相驗屍體證明書、勘驗筆錄各一份及相驗
    照片六幀在卷可稽。
二、按汽車駕駛人於飲酒後其吐氣所含酒精成份超過每公升Ｏ．二五毫克以上者，不
    得駕車；又汽車行駛時，駕駛人應注意車前狀況，並隨時採取必要之安全措施，
    道路交通安全規則第一百十四條第二款、第九十四條第三項分別定有明文。被告
    領有適當之汽車駕駛執照，對於上開交通安全規定，當知之甚稔，其駕車自應注
    意上開規定，且參以肇事當時並未下雨，路面乾燥、無缺陷，路旁有照明設備等
    客觀情狀（上開道路交通事故調查報告表參照），被告並無不能注意之情形，竟
    疏於注意，於酒後吐氣所含酒精成份高達每公升零點四四亳克之際，猶駕駛車輛
    ，且未注意及行走於前方之被害人楊興華，致因閃煞不及而肇事，使被害人身亡
    ，衡情顯有過失。又其過失行為與被害人之死亡結果間有相當之因果關係，本件
    事證已明，被告犯行洵堪認定，應予依法論科。
三、核被告所為，係犯刑法第一百八十五條之三之重大違背安全駕駛罪及同法第二百
    七十六條第一項之過失致死罪。其所犯上述二罪間，一為過失犯，一為故意犯，
    行為互異，應分論併罰之。又被告酒醉駕車致人死亡，依法應負刑事責任，其所
    犯過失致死罪部分應依道路交通管理處罰條例第八十六條第一項之規定，加重其
    刑至二分之一。另質諸證人甲○○到庭證稱：被告請伊報警處理等語，另證人即
    花蓮縣警察局吉安分局稻香派出所警員黃泰俊亦在庭證稱：伊接獲一一○報案到
    場，嗣後見到被告時，被告有坦承是他肇事的等詞，堪認被告於本院審理時所供
    承伊於肇事後央求路人報警處理乙節，應屬可信，其上開過失致死罪符合刑法第
    六十二條前段對於未發覺之罪自首而受裁判之規定，故應予減輕其刑，並依刑法
    第七十一條第一項規定先加後減。次按行為後法律有變更者，適用裁判時之法律
    。但裁判前之法律有利於行為人者，適用最有利於行為人之法律，刑法第二條第
    一項定有明文。經查，刑法第四十一條業於九十年一月四日修正，同年一月十日
    經總統公布實施，該條修正為：「犯最重本刑為五年以下有期徒刑之罪，而受六
    月以下有期徒刑或拘役之宣告，因身體、教育、職業、家庭之關係或因其他正當
    事由，執行顯有困難者，得以一元以上三元以下折算一日，易科罰金。但確因不
    執行所宣告之刑，難收矯正之效或難以維持法秩序者，不在此限。」「併合處罰
    之數罪，均有前項情形，其應執行之刑逾六月者，亦同」，較諸修正前刑法第四
    十一條規定：「犯最重本刑為三年以下有期徒刑以下之刑之罪，而受六月以下有
    期徒刑或拘役之宣告，因身體、教育、職業或家庭之關係，執行顯有困難者，得
    以一元以上三元以下折算一日，易科罰金」，就易科罰金部分，以新法對行為人
    較為有利，稽諸上述，即有刑法第二條第一項前段規定之適用。爰審酌被告僅因
    一時疏失未能遵守交通規則致被害人身亡，難免遺憾，惟於事後已迅速與被害人
    家屬達成和解（有花蓮縣吉安鄉調解委員會調解書一份附卷可稽），及犯後坦承
    過失並感歉疚，態度尚稱良好等一切情狀，量處如主文所示之刑，以示懲儆，並
    諭知易科罰金之折算標準。末查被告前未曾受有期徒刑以上刑之宣告，有臺灣花
    蓮地方法院檢察署刑案資料查註記錄表一紙附卷可按，本院認其經此科刑判決之
    教訓後，當知警惕而無再犯之虞，因認其所宣告之刑以暫不執行為適當，併予均
    宣告緩刑三年，以啟自新。
據上論結，應依刑事訴訟法第二百九十九條第一項前段，刑法第二條第一項前段、第
一百八十五條之三、第二百七十六條第一項、第六十二條前段、第四十一條第一項前
段、第七十四條第一款，道路交通管理處罰條例第八十六條第一項，罰金罰鍰提高標
準條例第一條前段、第二條，判決如主文。
本案經檢察官李子春到庭執行職務。
中      華      民      國      九十      年      三      月    二十七  日
                                臺灣花蓮地方法院刑事庭
                                    法  官  鄭  培  麗
右正本證明與原本無異。
如對本判決不服，應於送達後十日內，向本院提出上訴狀。（應抄附繕本）告訴人或
被害人如對於本判決不服者，應具備理由請求檢察官上訴，其上訴期間之計算係以檢
察官收受判決正本之日期為準。
                                    法院書記官
中      華      民      國      九十      年      三      月    二十七  日
附錄本判決論罪之法律條文：
刑法第一百八十五條之三
服用毒品、麻醉藥品、酒類或其他相類之物，不能安全駕駛動力交通工具而駕駛者，
處一年以下有期徒刑、拘役或三萬元以下罰金。
刑法第二百七十六條：
因過失致人於死者，處二年以下有期徒刑、拘役或二千元以下罰金。
從事業務之人，因業務上之過失犯前項之罪者，處五年以下有期徒刑或拘役，得併科
三千元以下罰金。


司法院資訊處製作；財團法人民間司法改革基金會備份。
